【裁判字號】    99,監,311
【裁判日期】    990531
【裁判案由】    處分受監護宣告人不動產
【裁判全文】
臺灣高雄地方法院民事裁定               99年度監字第311號
聲  請  人  乙○○
上聲請人聲請處分受監護宣告人甲○○之不動產事件，本院裁定
如下：
    主  文
准許聲請人處分受監護宣告人甲○○所有如附表所示之不動產。
聲請程序費用新臺幣壹仟元由聲請人負擔。
    理  由
一、按「民法總則中華民國97年5 月2 日修正之條文施行前，已
    為禁治產宣告者，視為已為監護宣告；繫屬於法院之禁治產
    事件，其聲請禁治產宣告者，視為聲請監護宣告；聲請撤銷
    禁治產宣告者，視為聲請撤銷監護宣告；並均於修正施行後
    ，適用修正後之規定。」、「民法規定之禁治產或禁治產人
    ，自民法總則中華民國97年5 月2 日修正之條文施行後，一
    律改稱為監護或受監護宣告之人。」、「中華民國97年5 月
    2 日修正之民法總則第14條至第15條之2 之規定，自公布後
    1 年6 個月施行。」，97年5 月23日修正公布之民法總則施
    行法第4 條第2 項、第4 條之1 、第4 條之2 分別定有明文
    。經查，本件聲請人之配偶甲○○於民國96年5 月25日經本
    院以96年度禁字第108 號裁定宣告為禁治產人，聲請人為甲
    ○○之監護人等情，有本院96年度禁字第108 號裁定1 份在
    卷可憑，則於98年11月23日上揭法條生效後，依上揭法條規
    定內容，應視為甲○○業經監護宣告，且聲請人向本院聲請
    准許其處分甲○○之不動產，亦應適用修正後之相關規定處
    理，合先敘明。
二、次按「監護人對於受監護人之財產，非為受監護人之利益，
    不得使用、代為或同意處分。監護人為下列行為，非經法院
    許可，不生效力：(一)代理受監護人購置或處分不動產。」，
    98年11月23日修正生效之民法第1101條第1 項、第2 項第1
    款分別定有明文，又上揭規定於受監護宣告人之監護亦準用
    之，民法第1113條亦定有明文。
三、本件聲請意旨略以：聲請人之配偶即受監護宣告人甲○○，
    於72年9 月5 日將如附表所示之不動產（下稱系爭不動產）
    出賣與江保明等6 人，惟依當時之土地登記規則無法將系爭
    不動產辦理分割或移轉登記為共有，是甲○○遂簽立覺書1
    份，同意將來可分割或移轉登記為共有時，甲○○願意依覺
    書之內容履行。而現系爭不動產已可辦理移轉登記，且江保
    明等人前來催討，是聲請人有處分系爭不動產之需要，爰依
    法聲請本院准許處分系爭不動產等語。
四、經查，聲請人主張之上揭事實，業據聲請人於本院審理中陳
    述在卷，並有聲請人提出之系爭不動產之土地登記謄本、地
    籍圖騰本、甲○○於72年9 月5 日書立之覺書、聲請人及受
    監護宣告人之戶籍謄本各1 份為證，且經本院依職權調閱96
    年度禁字第108 號卷宗核閱屬實，而經本院核閱上揭書證內
    容，核與聲請人上揭主張相符，是聲請人上揭主張，應堪採
    信。而依聲請人上揭主張，因甲○○前於72年9 月5 日業已
    書立覺書1 份，同意將來系爭不動產可分割或移轉登記為共
    有時，甲○○願意依覺書之內容履行，是聲請人係為代理甲
    ○○履行覺書內容所載之義務，而有處分系爭不動產之需要
    ，自難謂非為受監護人之利益，則參諸上揭法條規定，聲請
    人所為本件聲請，於法尚無不合，應予准許。
五、依非訟事件法第21條第1 項前段、第24條，裁定如主文
中    華    民    國    99    年    5     月    31    日
                            家事法庭法  官  呂憲雄
上開正本係照原本作成。
如不服本裁定，應於收受裁定後10日內，向本院提出抗告狀，須
按對照提出繕本，並繳納裁判費。
中    華    民    國    99    年    5     月    31    日
                                    書記官  沈  蘊
附表：
┌──┬───────────────────┐
│編號│土地之內容                            │
├──┼───────────────────┤
│1   │高雄縣杉林鄉○○○段0000-0000 地號    │
│    │所有權人：甲○○                      │
│    │面積：3,376.00 平方公尺               │
│    │權利範圍：全部                        │
├──┼───────────────────┤
│2   │高雄縣杉林鄉○○○段0000-0000 地      │
│    │所有權人：甲○○                      │
│    │面積：2,920.00平方公尺                │
│    │權利範圍:全部                         │
└──┴───────────────────┘

司法院資訊處製作；財團法人民間司法改革基金會備份。
